臺灣板橋地方法院交通事件裁定　　　　96年度交聲字第1708號
原處分機關　交通部公路總局臺北區監理所
異　議　人
即受處分人　甲○○
上列受處分人因違反道路交通管理處罰條例案件，對於交通部公
路總局臺北區監理所於民國九十六年十月三日所為如附表裁決書
編號所示之裁決處分，聲明異議，本院裁定如下：
    主  文
異議均駁回。
    理  由
一、原處分機關交通部公路總局臺北區監理所以異議人即受處分
    人甲○○駕駛車牌號碼二Ｇ－六七八九號自用小客車，分別
    於附表所示之時間、地點，通過國道高速公路收費站處，均
    因「汽車行駛於應繳費之公路不依規定繳費（經通知，繳費
    期限九十六年三月二十日止未補繳）」之交通違規事實，為
    警逕行舉發，乃依道路交通管理處罰條例第二十七條第一項
    規定，各裁處受處分人罰鍰新臺幣（下同）三千元，共計罰
    鍰二萬四千元。
二、聲明異議意旨略以：依道路交通管理處罰條例第九十條規定
    ：「違反本條例之行為，自行為成立之日起；行為有連續或
    繼續之狀態者，自行為終了之日起，逾三個月不得舉發」，
    而本件異議人即受處分人既係分別於附表所示之時間、地點
    有原處分機關所認定之違規行為，則依前揭規定，國道公路
    警察局均已逾三個月即九十六年六月十五日始為舉發，當已
    逾越法律時效，為此請求撤銷原處分等語。
三、按「汽車行駛於應繳費之公路、橋樑、隧道或輪渡，不依規
    定繳費者，處汽車所有人或駕駛人新臺幣三千元以上六千元
    以下罰鍰，並追繳欠費。」道路交通管理處罰條例第二十七
    條第一項定有明文。
四、經查：
    (一)本件異議人即受處分人甲○○駕駛車牌號碼二Ｇ－六七八
      九號自用小客車，分別於附表所示之時間、地點通過國道
      高速公路收費站未繳納通行費，經遠通電收股份有限公司
      掣發補繳通行費通知單，通知異議人應於九十六年三月二
      十日以前補繳上開費用，並以掛號郵寄之方式於九十六年
      三月六日送達異議人，異議人仍未於上開期限內補繳，為
      警逕行舉發，嗣經異議人以逾越舉發時效之理由提出申訴
      後，原處分機關仍以未逾越時效之規定而予以裁罰等情，
      有附表所示之舉發違反道路交通管理事件通知單（以下簡
      稱「舉發通知單」）、裁決書、遠傳電收股份有限公司九
      十六年十一月二十六日總發字第○九六○○七二四號函、
      十二月十七日總發字第○九六○○七九九號函附之違規事
      實暨寄發通知掛號號碼一覽表及臺灣郵政股份有限公司板
      橋郵局九十六年十二月六日板郵字第○九六○三○○二二
      九號函附之永和郵局掛號郵件簽收清單等在卷可憑，且異
      議人均不爭執，是其確有於上開時、地行駛於應繳費之公
      路不依規定繳費，且經通知補繳後亦未遵期補繳之事實，
      堪予認定。
    (二)按道路交通管理處罰條例關於使用費用繳納之規定，計有
      第二十七條第一項汽車行駛於應繳費之公路應繳納之通行
      費及第五十六條第二項在道路收費停車處所停車應繳納之
      停車費，二者均屬公法上金錢給付義務之性質，此觀之規
      費法第八條第一項第一款甚明。而於九十四年二月五日該
      條例第五十六條立法修正前，二者處罰型態同為「不依規
      定繳費者」，惟上開立法修正後，第五十六條第二項處罰
      型態修正為「書面通知駕駛人於七日內補繳... 『逾期再
      不繳納』」，揆諸其修正理由，原提案說明認「停車」本
      身不具規範違反性，且駕駛人往往疏忽未繳納該費用，是
      停車費繳交義務之違反，僅係公法上金錢給付義務之給付
      遲延，主張該條例原第五十六條第一項第十一款「在道路
      收費停車處所停車不依規定繳納」之處罰予以刪除，雖嗣
      後依黨團協商結果將其改列同條第二項仍予處罰，惟參酌
      修正後之處罰型態改為「逾期再不繳納」，可認立法者認
      其規範違反性非於「停車未繳費」之行為，而係「經通知
      補繳後逾期仍未繳納」之行為。反觀同條例第二十七條第
      一項自八十六年一月二十二日迄今未予修正，著眼在於我
      國以往使用公路、橋樑、隧道或渡輪之收費均採人工收費
      方式，故駕駛人行駛於上開地點不依規定繳費，乃明知未
      繳費而強行通過收費處所之行為，難諉為疏忽所致；但邇
      來電子收費設備之採用，部分取代傳統人工收費方式，駕
      駛人於行駛前雖有注意票證餘額是否足敷繳費之義務，惟
      其駕駛過程中難以時刻觀察該票證餘額，且通過收費處所
      發覺餘額不足時，亦難有立即停止駕駛並補足餘額之機會
      ，此於高速行駛之公路上尤其明顯，是若駕駛人行駛於採
      用電子收費設備之上開地點不依規定繳費，是否仍一致認
      定其確有不繳費之故意及具有規範違反性，已非無疑。據
      此，本於上開條例第二十七條第一項汽車行駛於應繳費之
      公路應繳納之通行費及第五十六條第二項在道路收費停車
      處所停車應繳納之停車費均屬公法上金錢給付義務之特質
      ，於該條例第二十七條第一項在非人工收費之電子設備收
      費情形，未及比照同條例第五十六條第二項修正為「通知
      駕駛人補繳... 逾期再不繳納」前，仍應作相同之解釋，
      即認在行駛於應繳費並使用電子收費設備之上開處所此特
      殊情形下，該條例第二十七條第一項之「不依規定繳費」
      應解釋為「經通知補繳後逾期仍未繳納」之行為。
    (三)又上開二種公法上金錢給付義務之給付遲延型態，本應適
      用規費法之相關規定予以徵收，道路交通管理處罰條例特
      別明文加以處罰，此乃立法者基於加強道路交通管理、維
      護交通秩序、確保交通安全所為之立法決定，非司法機關
      可得審查範圍，然非謂其費用之繳納可排除規費法相關規
      定之適用；是按規費法第二條第一項規定，應適用公路法
      關於規費徵收之規定，復按公路法第二十四條第二項授權
      交通部訂立之公路通行費徵收管理辦法及交通部臺灣區○
      道○○○路局電子收費申裝及欠費追繳作業注意事項第十
      七點：「除第十六點外，用路人可自行於規定期限內至指
      定地點繳納通行費及『欠費自動補繳作業處理費』，因系
      統因素致無法完成扣款交易者，不另收『欠費自繳作業處
      理費』」、「逾規定期限未繳納者，由本局查明車主資料
      後，交營運單位寄發『補繳通行費及作業處理費通知單』
      通知補繳通行費及『欠費通知補繳作業處理費』，因系統
      因素致無法完成扣款交易者，不另收『欠費通知補繳作業
      處理費』」、「用路人應於通知單所列之繳費期限內完成
      補繳程序，逾期未繳納則移送相關警察單位依法處理」，
      本件關於汽車行駛於應繳納通行費之國道高速公路未依規
      定繳納，應由營運單位即遠通電收股份有限公司寄發補繳
      通行費通知單通知駕駛人補繳通行費，逾期未繳納者，再
      移送警察單位依道路交通管理處罰條例第二十七條第一項
      規定依法舉發之。
    (四)末查，同條例第九十條創設舉發機關之舉發權時效之概念
      ，且與處罰機關之裁處權時效同時併存，係為保障人民權
      益，且有督促舉發機關就交通秩序罰為迅速、及時之處理
      ，不致因無時效之規定而導致人民將永久受到追訴處罰之
      不確定性，殊值贊同，然舉發權之行使，究需以舉發權之
      存在為前提，易言之，需駕駛人有違反道路交通管理處罰
      條例之行為存在，警察機關方有舉發權應及時行使之義務
      發生。而道路交通管理處罰條例第二十七條第一項之「不
      依規定繳費」在電子收費設備之情形係指「經通知補繳後
      逾期仍未繳納」，業經說明如前，是駕駛人在經通知補繳
      期限前，異議人是否有「汽車行駛於應繳費之公路不依規
      定繳費」之違規事實，仍屬不確定狀態，警察機關尚無舉
      發權，是本件異議人於補繳期限即九十六年三月二十日屆
      滿後仍未補繳費用，其違規行為方屬成立，舉發單位於同
      年六月十五日即三個月內開單舉發，並無違反交通管理處
      罰條例第九十條之規定。反之，如認為本件異議人之違規
      行為成立日期不應解釋如上，倘若用路人故意遷移住址，
      可能導致營運單位無法在三個月內完成補費催繳程序，則
      異議人即利用該條例第九十條規定作為不罰之理由，此應
      非該條例之本旨，附此敘明。
五、綜上，本件事證明確，異議人於附表所示之時、地確有「汽
    車行駛於應繳費之公路不依規定繳費」之違規行為，從而，
    原處分機關援引首揭規定，各裁處其罰鍰三千元，共計罰鍰
    二萬四千元，並無違誤或不當，本件異議為無理由，均應予
    駁回。
據上論斷，應依道路交通案件處理辦法第十九條，裁定如主文。
中　　華　　民　　國　　96　　年　　12　　月　　25　　日
                      交通法庭  法　官  絲鈺雲
以上正本證明與原本無異
如不服本裁定應於送達後5日內向本院提出抗告狀
                                書記官　  蔡美如
中　　華　　民　　國　　96　　年　　12　　月　　25　　日
附表：
┌─────┬────┬────┬───────┬───────┬────┐
│   編號   │通過時間│違規事實│舉發時間      │裁處時間      │依據法條│
│ 本院案號 │通過地點│        │原舉發單位    │原處分機關    │        │
│          │        │        │舉發通知單編號│裁決書編號    │        │
├─────┼────┼────┼───────┼───────┼────┤
│    (一)    │96.01.02│汽車行駛│96.06.15      │96.10.03      │道路交通│
│          │13:17   │於應繳費│              │              │管理處罰│
│96交聲1708│        │之公路不│國道公路警察局│交通部公路總局│條例第27│
│          │大甲收費│依規定繳│第七警察隊    │臺北區監理所  │條第1項 │
│          │站 (南下│費      │              │              │        │
│          │第10車道│        │公警局交字第  │北監自裁字裁  │        │
│          │)       │        │ZGP003363號   │40-ZGP003363號│        │
├─────┼────┼────┼───────┼───────┼────┤
│    (二)    │96.01.02│同上    │96.06.15      │96.10.03      │同上    │
│          │14:02   │        │              │              │        │
│96交聲1710│        │        │國道公路警察局│交通部公路總局│        │
│          │名間收費│        │第七警察隊    │臺北區監理所  │        │
│          │站 (南下│        │              │              │        │
│          │第10車道│        │公警局交字第  │北監自裁字裁  │        │
│          │)       │        │ZGQ003386號   │40-ZGQ003386號│        │
├─────┼────┼────┼───────┼───────┼────┤
│    (三)    │96.01.04│同上    │96.06.15      │96.10.03      │同上    │
│          │05:22   │        │              │              │        │
│96交聲1711│        │        │國道公路警察局│交通部公路總局│        │
│          │善化收費│        │第八警察隊    │臺北區監理所  │        │
│          │站 (北上│        │              │              │        │
│          │第9車道)│        │公警局交字第  │北監自裁字裁  │        │
│          │        │        │ZHR002178號   │40-ZHR002178號│        │
├─────┼────┼────┼───────┼───────┼────┤
│    (四)    │96.01.04│同上    │96.06.15      │96.10.03      │同上    │
│          │05:39   │        │              │              │        │
│96交聲1712│        │        │國道公路警察局│交通部公路總局│        │
│          │白河收費│        │第八警察隊    │臺北區監理所  │        │
│          │站 (北上│        │              │              │        │
│          │第9車道)│        │公警局交字第  │北監自裁字裁  │        │
│          │        │        │ZHQ002432號   │40-ZHQ002432號│        │
├─────┼────┼────┼───────┼───────┼────┤
│    (五)    │96.01.04│同上    │96.06.15      │96.10.03      │同上    │
│          │06:04   │        │              │              │        │
│96交聲1713│        │        │國道公路警察局│交通部公路總局│        │
│          │古坑收費│        │第八警察隊    │臺北區監理所  │        │
│          │站 (北上│        │              │              │        │
│          │第9車道)│        │公警局交字第  │北監自裁字裁  │        │
│          │        │        │ZHP002736號   │40-ZHP002736號│        │
├─────┼────┼────┼───────┼───────┼────┤
│    (六)    │96.01.04│同上    │96.06.15      │96.10.03      │同上    │
│          │07:10   │        │              │              │        │
│96交聲1714│        │        │國道公路警察局│交通部公路總局│        │
│          │后里收費│        │第三警察隊    │臺北區監理所  │        │
│          │站 (北上│        │              │              │        │
│          │第7車道)│        │公警局交字第  │北監自裁字裁  │        │
│          │        │        │ZCQ004616號   │40-ZCQ004616號│        │
├─────┼────┼────┼───────┼───────┼────┤
│    (七)    │96.01.04│同上    │96.06.15      │96.10.03      │同上    │
│          │08:48   │        │              │              │        │
│96交聲1715│        │        │國道公路警察局│交通部公路總局│        │
│          │楊梅收費│        │第二警察隊    │臺北區監理所  │        │
│          │站 (北上│        │              │              │        │
│          │第7車道)│        │公警局交字第  │北監自裁字裁  │        │
│          │        │        │ZBP007456號   │40-ZBP007456號│        │
├─────┼────┼────┼───────┼───────┼────┤
│    (八)    │96.01.04│同上    │96.06.15      │96.10.03      │同上    │
│          │09:17   │        │              │              │        │
│96交聲1716│        │        │國道公路警察局│交通部公路總局│        │
│          │泰山收費│        │第一警察隊    │臺北區監理所  │        │
│          │站 (北上│        │              │              │        │
│          │第10車道│        │公警局交字第  │北監自裁字裁  │        │
│          │)       │        │ZAQ013077號   │40-ZAQ013077號│        │
└─────┴────┴────┴───────┴───────┴────┘
